【裁判字號】    97,交聲,3023
【裁判日期】    971231
【裁判案由】    違反道路交通管理處罰條例聲明異議
【裁判全文】
臺灣臺北地方法院交通事件裁定        97年度交聲字第3023號
原處分機關  臺北市交通事件裁決所
異  議  人
即受處分人  乙○○
上列異議人即受處分人因違反道路交通管理處罰條例案件，對於
臺北市交通事件裁決所於民國九十七年十一月五日所為之處分（
原處分案號：北市裁罰字第裁二二─ＡＥＷ三○四六四三號），
聲明異議，本院裁定如下：
    主  文
異議駁回。
    理  由
一、按「汽車駕駛人，駕駛汽車有違反本條例之行為，經交通勤
    務警察或依法令執行交通稽查任務人員制止時，不聽制止或
    拒絕停車接受稽查而逃逸者，除按各該條規定處罰外，處新
    臺幣三千元以上六千元以下罰鍰」、「汽車駕駛人有左列各
    款所列條款之一者，除依原條款處罰鍰外，並予記點：一、
    有第三十三條、第三十八條第一項、第四十條第一項、第四
    十五條、第四十七條第一款至第四款、第四十八條、第四十
    九條或第六十條第一項、第二項第一款至第三款情形之一者
    ，各記違規點數一點」。道路交通管理處罰條例第六十條第
    一項、第六十三條第一項第一款規定甚明。而道路交通安全
    管理處罰條例中之汽車，包括機器腳踏車（即俗稱之機車）
    在內，亦經該條例第三條第八款規定明確。
二、本件異議人即受處分人（下稱受處分人）乙○○騎乘其所有
    車號ＤＲＨ—七○九號輕型機車，於民國九十七年十月二日
    上午九時四十六分行經臺北市○○區○○路一段與忠孝東路
    五段路口，經臺北市政府警察局交通警察大隊信義分隊員警
    以北市警交字第ＡＥＷ三○四六四二、第ＡＥＷ三○四六四
    三號違反道路交通管理事件通知單逕行舉發違反道路交通管
    理處罰條例第四十八條第一項第二款「不依標誌、標線、號
    誌指示」（此部分為本院九十七年度交聲字第三○二二號案
    件，業據受處分人於九十七年十二月三日當庭撤回異議）及
    同條例第六十條第一項「違反處罰條例之行為，不聽勤務人
    員制止或拒絕停車接受稽查而逃逸」違規，嗣受處分人提出
    申訴，經原處分機關請原舉發單位調查結果，仍認受處分人
    有前述違規行為，原處分機關乃依道路交通管理處罰條例第
    六十條第一項、第六十三條第一項第一款（原裁決書漏引第
    一項第一款）規定，於九十七年十一月五日以北市裁罰字第
    裁二二─ＡＥＷ三○四六四三號裁決書裁處受處分人罰鍰三
    千元，並記違規點數一點。
三、聲明異議意旨略以：本人騎ＤＲＨ─七○九號機車上班，綠
    燈右轉，當時前面擋了乙部大公車，還有大型接駁車，車流
    量很大，急著打卡，並沒有注意警員鳴笛及手勢攔查，無何
    拒絕接受稽查而逃逸云云，為此聲明不服，請求撤銷原處分
    。
四、經查：
  (一)本件受處分人於九十七年十月二日上午九時四十六分許，騎
    乘車號ＤＲＨ—七○九號輕型機車，行經臺北市○○區○○
    路一段與忠孝東路五段路口，經值勤員警發現受處分人之不
    依標誌指示違規右轉後，有對受處分人為攔停及鳴笛之動作
    ，但受處分人並未停車，後來經值勤員警紀錄車號於舉發單
    上，據以掣單舉發之事實，業經證人即臺北市政府警察局交
    通大隊信義分隊員警甲○○於本院調查時結證屬實，證稱：
    我開巡邏車與周平一起執勤，當時周平在開舉發違規單，周
    平站在靠西邊的欄停位置，我是站在較東邊的欄停位置，我
    們當時都站在路邊，本件違規機車的前方沒有擋著大公車、
    大型接駁車的情形，只有在忠孝東路上的公車站牌有一臺臨
    停的公車有乘客在上下車，公車站牌是設立在我站立的後方
    ，這臺機車騎士可以很明顯的看到我，但是機車騎士沒有要
    停車的意思等語綦詳（本院卷第十七頁反面、第十八頁參照
    ）。另證人即臺北市政府警察局交通大隊信義分隊員警周平
    於本院調查時具結證稱：我是站在忠孝東路五段上較靠近基
    隆路一段的位置，甲○○是站在我的右手邊，當時有一輛機
    車從地下道駛出違規右轉忠孝東路五段，甲○○用哨子吹及
    伸出右手做出欄停舉發的動作，那輛摩托車就從西往東的方
    向直行，沒有停下來，當時公車數量不多，以當時狀況而言
    ，機車騎士可以很明確看到警察攔停等語（本院卷第二八頁
    反面參照）。此外，並有上開舉發違反道路交通管理事件通
    知單影本、臺北市政府警察局信義分局九十七年十月二十三
    日北市警信分交字第○九七三二四四三一○○號函在卷可稽
    。
  (二)證人甲○○、周平乃為原處分機關所認定受處分人有前開違
    規行為之證人，其等於本院前開調查期日到庭在本院面前以
    言詞供述本件訴訟上之待證事實即受處分人有上述違規事實
    ，則本院由舉發員警即證人甲○○、周平上開供述已得有受
    處分人確有違反道路交通管理處罰條例，不聽勤務人員制止
    或拒絕停車接受稽查而逃逸之違規行為之心證，且於本件卷
    存證據資料內並無任何積極證據足以證明證人上開供述係屬
    虛偽，亦無有足以令人顯信證人之供述為不可採之證據存在
    ，本院自不得僅以證人甲○○及周平為本件開單告發受處分
    人之員警，而全盤抹煞其等在訴訟上所具有之證人資格，而
    受處分人對前開證人之供述並無法舉出或請本院調查任何對
    其有利之證據資料足使本院對證人所供述受處分人違規之事
    實產生任何合理之懷疑，且交通警察掣單舉發違反道路交通
    管理處罰條例所列之違規事實，本質上為行政處分，係公務
    員基於職務上之權力，依法就特定之具體事件所為之具公法
    上效果之單方面行政行為，基於公務員為公法上行為具有公
    信力之原則，該行政行為當可被推定為真正，其據以依法處
    分之事實認定亦為正確無誤。
五、準此，受處分人有上開違反道路交通管理處罰條例第六十條
    第一項不聽勤務人員制止或拒絕停車接受稽查而逃逸之違規
    行為，洵堪認定。原處分機關據以援引上開規定以及違反道
    路交通管理事件統一裁罰基準之規定，裁處罰鍰三千元，並
    記違規點數一點，核無不當，本件聲明異議為無理由，自應
    依法駁回。
據上論斷，應依道路交通案件處理辦法第十九條，裁定如主文。
中    華    民    國    97    年    12    月    31    日
                  交通法庭    法  官  徐淑芬
上正本證明與原本無異。
如不服本裁定，應於裁定送達後五日內敘明理由向本院提出抗告
狀。
                              書記官  廖純瑜
中    華    民    國    97    年    12    月    31    日


司法院資訊處製作；財團法人民間司法改革基金會備份。
